臺灣臺南地方法院交通事件裁定        100年度交聲字第673號
原處分機關  交通部公路總局嘉義區監理所臺南監理站
異議人即
受處分人    羅其福
上列異議人即受處分人因違反道路交通管理處罰條例案件，對於
交通部公路總局嘉義區監理所臺南監理站民國100年8月9日所為
之裁決處分（處分案號：嘉監南字第裁74-M00000000號）聲明異
議，本院裁定如下：
    主    文
原處分關於罰鍰新臺幣壹萬伍仟元部分撤銷。
上開撤銷部分，羅其福不罰。
其餘異議駁回。
    理    由
一、原處分意旨略以：異議人即受處分人羅其福（下稱異議人）
    於民國97年7月14日12時45分許，駕駛車牌號碼YLL-339號重
    型機車，行經臺南縣歸仁鄉○○○路與大通路口時，因不勝
    酒力不慎與由張雯蘭所駕駛之車牌號碼8963-KB號自用小客
    車發生擦撞（未致人受傷），經送成大醫院急救，並經臺南
    縣警察局歸仁分局（下稱舉發機關）警員據報到場處理，並
    於成大醫院對其實施酒精濃度測試，測得其呼氣中所含酒精
    濃度為每公升0.34毫克，因超過規定標準遂予以製單舉發，
    嗣經交通部公路總局嘉義區監理所臺南監理站（下稱原處分
    機關）以其違規事證明確，依道路交通管理處罰條例第35條
    第1項第1款、第24條第1項第2款（原處分漏載第24條第1項
    第2款）及違反道路交通管理事件統一裁罰基準表之規定，
    裁處異議人罰鍰新臺幣（下同）15,000元，並應參加道路交
    通安全講習等語（已於97年8月1日執行吊扣駕駛執照1年，
    並於97年8月14日參加道安講習在案）。
二、聲明異議意旨略以：異議人已繳罰鍰，並已參加道安講習，
    駕照已取回，為此聲明異議，請求撤銷原處分等語。
三、按汽車駕駛人，駕駛汽車經測試檢定有酒精濃度超過規定標
    準者，處15,000元以上60,000元以下罰鍰，並當場移置保管
    該汽車及吊扣其駕駛執照1年；因而肇事致人受傷者，並吊
    扣其駕駛執照2年；致人重傷或死亡者，吊銷其駕駛執照，
    並不得再考領。又汽車駕駛人，有第35條第1項規定之情形
    者，應接受道路交通安全講習，道路交通管理處罰條例第35
    條第1項第1款、第24條第1項第2款分別定有明文。又汽車駕
    駛人飲用酒類或其他類似物後其吐氣所含酒精濃度超過每公
    升0.25毫克以上者，不得駕車，道路交通安全規則第114條
    第2款復定有明文。
四、經查：
  (一)異議人於上揭時、地駕駛車牌號碼YLL-339號重型機車肇事
    ，經舉發機關警員據報到場處理，並測得其呼氣中所含酒精
    濃度為每公升0.34毫克，因超過規定標準，遂予製單舉發，
    並經原處分機關裁處如前所述內容之裁罰等情，有臺南縣警
    察局97年7月17日南縣警交字第M00000000號舉發違反道路交
    通管理事件通知單、原處分機關100年8月9日嘉監南字第裁
    74-M00000000號裁決書及酒精測定紀錄單各1份附卷可稽，
    且為異議人所不爭執，是此部分違規事實已可認定。
  (二)惟按95年2月5日生效之行政罰法第26條第1項規定，一行為
    同時觸犯刑事法律及違反行政法上義務規定者，依刑事法律
    處罰之。但其行為應處以其他種類行政罰或得沒入之物而未
    經法院宣告沒收者，亦得裁處之。究其立法目的，無非以一
    行為同時觸犯刑事法律及違反行政法上義務規定時，由於刑
    罰與行政罰同屬對不法行為之制裁，而刑罰之懲罰作用較強
    ，故依刑事法律處罰，即足資警惕時，實無一事二罰再處行
    政罰之必要，且刑事法律處罰，由法院依法定程序為之，較
    符合正當法律秩序，應予優先適用，但罰鍰以外之沒入或其
    他種類行政罰，因兼具維護公共秩序之作用，為達行政目的
    ，行政機關仍得併予裁處。
  (三)查異議人上開酒駕行為，業經檢察官依刑事訴訟法第253條
    之2第1項第4款規定為緩起訴處分，並命受處分人向公益團
    體捐款，受處分人係履行檢察官所為緩起訴處分命令，此等
    命令名義上雖非刑罰，但仍是一種特殊處遇措施，造成受處
    分人之財產減少，性質上亦屬剝奪人民財產權之處分，與刑
    事制裁無異，實質上為刑事處罰。故檢察官為緩起訴處分並
    命向公益團體捐款者，該捐款解釋上亦應認屬道路交通管理
    處罰條例第35條第8項所規定之罰金為宜。而參諸違反道路
    交通管理事件統一裁罰基準表之規定，對於駕駛人駕駛機器
    腳踏車，而其吐氣所含酒精濃度超過每公升0.25毫克以上未
    滿0.4毫克者，其最低應納罰鍰之數額為15,000元。本件異
    議人在刑事部分，既經檢察官為緩起訴處分，並經檢察官命
    向臺南觀護志工協進會支付20,000元，而異議人亦於98年2
    月17日履行上開緩起訴處分之負擔完畢，且該緩起訴於98年
    11月23日期滿未經撤銷，此業據本院依職權調取臺灣臺南地
    方法院檢察署97年度緩字第2697號緩起訴執行卷宗全卷核閱
    相符，並有台南觀護志工協進會98年2月27日98南觀蘭緩字
    第9800046號函文暨函檢附之收據1紙附於該卷可憑，依前開
    說明，本件異議人行政罰罰鍰部分，應不得再為裁處。
  (四)另原處分機關對異議人為應參加道路交通安全講習之處分部
    分，係罰鍰以外對於預防再犯之行政罰，乃為抑止酒後駕車
    之不法行為，維護道路交通用路權人之生命、身體之安全法
    益，依行政罰法第26條第1項但書之規定，得裁處之，是原
    處分機關此部分之裁決，核無不當，異議人此部分異議，並
    無理由。
五、綜上所述，原處分機關就異議人所處罰鍰15,000元部分之行
    政裁罰，即有未洽，應由本院撤銷該處分並就該部分為異議
    人不罰之諭知，以資適法；至於原處分中應參加道路交通安
    全講習之處分，於法並無違誤，從而，此部分之異議並無理
    由，應予駁回。
六、據上論結，依道路交通管理處罰條例第87條第2項、道路交
    通事件處理辦法第18條、第19條前段，裁定如主文。
中    華    民    國   100    年    9     月    29    日
                      交通法庭  法  官  林福來
以上正本證明與原本無異。
如不服本裁定，應於收受送達後5日內向本院提出抗告狀。（應
附繕本）
                                書記官  李淑惠
中    華    民    國   100    年    10    月    3     日